【裁判字號】    94,交聲,394
【裁判日期】    950123
【裁判案由】    聲明異議
【裁判全文】
臺灣臺南地方法院交通事件裁定         94年度交聲字第394號
移送機關  交通部公路總局嘉義區監理所麻豆監理站
受處分人
即異議人  楊忠達即豐瑜冰部.
上列受處分人因違反道路交通管理處罰條例案件，對於交通部公
路總局嘉義區監理所麻豆監理站九十四年七月二十八日所為之裁
決處分（處分案號：麻監裁罰字第裁七五—Ｚ00000000
號）聲明異議，本院裁定如左：
    主  文
異議駁回。
    理  由
一、聲明異議意旨略以：受處分人即異議人楊忠達（即豐瑜冰
    部）所有之車牌號碼ＵＧ－四六一號自用一般大貨車，於民
    國九十四年三月二十四日中午十二點五十分許，由司機朱宏
    乾駕駛，並在行經國道一號高速公路北向三五點四公里處時
    ，為內政部警政署國道公路警察局第一警察隊（以下簡稱第
    一警察隊）警員以朱宏乾係無合格駕駛執照駕駛該大貨車，
    有違反道路交通管理處罰條例第二十一條之一第一項第一款
    規定之違規事由，而當場開單舉發。然異議人於九十四年三
    月二十日僱用朱宏乾前，即曾要求查看朱宏乾之駕駛執照，
    惟朱宏乾以其所有之駕駛執照放置於老家，而其小孩尚幼小
    ，生活壓力沈重，迫切需要工作為由，請求異議人先予雇用
    ，並表明其日後返回老家取得駕駛執照後再提出。後來，異
    議人每日均要求司機朱宏乾提出駕駛執照，惟其均以尚未回
    老家為由，藉故推託而不提出，故異議人乃暫時停止其職務
    ，要求其於補齊證件後再上班。不料，異議人於九十四年四
    月二十四日至監理站申請補發行車執照時，才知道朱宏乾之
    上開違規情事，顯見本件係因朱宏乾欺瞞在先，復於遭受舉
    發後，隱瞞其遭開單舉發之情形在後，以致異議人延誤到案
    時間，而遭受上開裁罰處分，而朱宏乾已書立悔過書，承認
    其上開欺瞞行為，故異議人已盡到查核駕駛人資格之查核義
    務，依道路交通管理處罰條例第二十一條之一第四項之規定
    ，異議人應不需受到處罰。故異議人不服原裁處，乃提起本
    件異議。
二、按汽車駕駛人駕駛大貨車，未領有駕駛執照駕車者，汽車所
    有人及駕駛人各處新臺幣四萬元以上八萬元以下罰鍰，並當
    場禁止該汽車駕駛人繼續駕駛及扣留其車輛牌照，並吊扣其
    汽車牌照三個月，道路交通管理處罰條例第二十一條之一第
    一項第一款及第三項分別定有明文。
三、經查：
  （一）受處分人即異議人楊忠達坦承其所有之車牌號碼ＵＧ－
        四六一號自用一般大貨車，於上開時間，由其所僱用之
        司機朱宏乾駕駛，並在行經國道一號高速公路北向三五
        點四公里處時，經警發現朱宏乾係未領有大貨車駕駛執
        照而駕駛該大貨車之事實，並有內政部警政署國道公路
        警察局公警局交字第Ｚ00000000號舉發違反道
        路交通管理事件通知單一份在卷可參。又上開大貨車駕
        駛人朱宏乾並未領有大貨車駕駛執照，亦有移送機關即
        交通部公路總局嘉義區監理所麻豆監理站九十四年五月
        十三日九四嘉監稽違麻字第一０八六號函附之駕駛人朱
        宏乾汽車駕照基本查詢表一份存卷足憑。故異議人所有
        之上述大貨車，有於前開時、地，由未領有駕駛執照之
        駕駛人於道路上行駛之違規事實，應可認定。
  （二）其次，道路交通管理處罰條例第二十一條之一第一項、
        第三項，規定聯結車、大客車、大貨車等汽車所有人，
        因車輛駕駛人有無照駕駛、駕照吊扣期間駕車或駕駛執
        照經註銷仍駕車等違規事由時，亦應同受罰鍰並吊扣該
        車牌照等處罰，係因聯結車、大客車、大貨車等大型車
        輛，不僅車體龐大堅固，而且載運貨物或人員之數量亦
        多，如駕駛不慎而發生交通事故時，所造成之財物損失
        及人員傷亡等情況，均較一般車輛肇事來得嚴重，故前
        開車輛行駛於道路上，對於其他用路人或車上之人員而
        言，顯然具有較大之危險性；另前述車輛之駕駛人客觀
        上復係為該車汽車所有人所使用，並接受汽車所有人之
        指示而為汽車所有人服勞務，汽車所有人則因駕駛人駕
        車執行貨物或人員運送等業務，而獲取前述車輛營運之
        利益，故汽車所有人對於其所有車輛之駕駛人，應負起
        積極且嚴格之監督注意管理義務，亦屬當然。基此，為
        加強上述大型車輛之行車安全，並期汽車所有人共負維
        護交通秩序及確保交通安全之責，如前述車輛之汽車駕
        駛人有道路交通管理處罰條例第二十一條之一第一項各
        款之違規情形時，除對該車駕駛人予以處罰外，對汽車
        所有人亦同時科以罰鍰，並吊扣違規車輛之牌照，經核
        尚屬適當且必要之交通安全管理措施及規定。
  （三）本件受處分人即異議人楊忠達雖辯稱：異議人於聘僱司
        機朱宏乾時，有要求其提出駕駛執照以供查核，然卻遭
        司機朱宏乾蓄意欺騙隱瞞，故異議人應已盡到司機駕駛
        執照查核之義務等語。然如前述，本件大貨車之實際駕
        駛人朱宏乾既為異議人所僱用之人，並以駕駛異議人所
        有之大貨車運送貨物，而使異議人獲取車輛營運之利益
        ，故異議人對其本負有積極與嚴格之監督管理責任，且
        因貨車司機每日駕車在外行駛，違反道路交通管理處罰
        條例之行為本即可能隨時發生，因之，異議人對於此類
        車輛駕駛人之違規情形及駕駛執照之實際使用狀態，亦
        有隨時詳加查核注意之義務，並非僅係消極且被動依賴
        司機之自行告知，或於駕駛人應徵時口頭簡略詢問駕駛
        人是否具有駕駛執照，即可認為汽車所有人已盡監督管
        理之責。
  （四）況受處分人即異議人楊忠達只需取得駕駛人之書面同意
        ，則可據以向公路監理機關申請查詢該職業駕駛人之相
        關資料及違規情形。此外，雇主亦可上網至公路監理加
        值服務網之駕駛人管理系統查詢，且只需於查詢前：申
        請ＧＣＡ憑證；向所屬監理單位申請系統帳號；
        向中華電信營業窗口申請公路監理加值業務帳號（Ｎ帳
        號），即可使用該查詢系統。是異議人確有多項管道得
        以隨時密切查知其所僱用之駕駛人之駕駛執照實際使用
        狀態，異議人如已盡到其隨時查證管理之義務，則應相
        當容易發現所聘僱之司機是否領有大貨車之駕駛執照，
        故縱使異議人所僱用之駕駛人有欺瞞之行為，然本件異
        議人僅於司機朱宏乾應徵時簡略口頭詢問，未曾嘗試其
        他方式查詢該駕駛人之相關資料及違規情形，此等情形
        實難認為異議人已盡其對駕駛人之嚴格監督管理責任，
        故異議人上述所辯：其已盡到司機駕駛執照查核之義務
        一節，經核並非可採，且異議人亦難以其所僱用之司機
        隱瞞未領有大貨車駕駛執照一事，而欲圖免其前述汽車
        所有人之違規責任。因此，異議人所提出之由司機朱宏
        乾簽立之悔過書，其上記載關於朱宏乾自承其告訴異議
        人，其將駕駛執照放置於老家部分，縱然屬實（參見卷
        附之九十四年五月六日悔過書），則異議人亦難據此而
        主張免除前述道路交通管理處罰條例之違規責任，附此
        敘明。
  （五）異議人另辯稱：駕駛人朱宏乾於遭受舉發後，隱瞞其遭
        開單舉發一情，致異議人延誤到案時間，而遭受上開裁
        罰處分等語。然按違反道路交通管理事件統一裁罰基準
        及處理細則第十一條第一項規定：行為人有本條例（道
        路交通管理處罰條例）之情形者，應填製舉發違反道路
        交通管理事件通知單，並於被通知人欄予以勾記，其通
        知聯依下列規定辦理：一、當場舉發者，應填記駕駛人
        或行為人姓名、性別、出生年月日、地址、身分證統一
        號碼及車主姓名、地址、車牌號碼、車輛種類。被查獲
        之駕駛人或行為人為受處分人時，應將該通知單填記後
        交付該行為人簽名或蓋章收受之；拒絕簽章者，並記名
        其事由，視為已收受；受處分人非該當場被查獲之行為
        人或駕駛人時，除應填寫駕駛人或行為人資料外，並應
        填載查明受處分人資料，再交付被查獲之行為人代收。
        詳觀本件舉發違反道路交通管理事件通知單上業已由執
        勤警員於被通知人欄上勾選「汽車所有人」，足見本件
        違規事件之受處罰者係「汽車所有人」，而非「汽車駕
        駛人」，而本件違規車輛之所有人係異議人楊忠達即豐
        瑜冰室一節，亦有汽車車籍查詢一紙可資為證，因之
        ，第一警察隊警員依照上開違反道路交通管理事件統一
        裁罰基準及處理細則第十一條第一項之相關規定，於舉
        發違反道路交通管理事件通知單上「被通知人欄」勾選
        「汽車所有人」，並於填載異議人之資料後，將上開舉
        發違反道路交通管理事件通知單交由被查獲之駕駛人朱
        宏乾代為收受，於法並無不合，可知本件舉發違反道路
        交通管理事件通知單經核業已合法送達，故異議人前開
        所辯未於期限內繳款之原因，經核並無理由。至本件違
        規駕駛人朱宏乾是否確有未將上揭舉發通知單轉交異議
        人，導致異議人受最高額罰鍰處罰，則係異議人是否得
        以依民事或其他法律關係向朱宏乾請求損害賠償之問題
        ，與異議人應受之相關交通違規處罰，經核尚屬無涉，
        附此敘明。
四、綜上所述，受處分人即異議人楊忠達之司機朱宏乾未取得駕
    駛執照，於上開時、地，駕駛前述大貨車，在道路上行駛之
    事實既可認定，而異議人又為該大貨車之汽車所有人，則麻
    豆監理站據此並引用前開道路交通管理處罰條例第二十一條
    之一第一項第一款及第三項等規定，裁處異議人罰鍰新臺幣
    八萬元，並吊扣其汽車牌照三個月，於法尚無不當。至本件
    異議內容，經核並無理由，故應予以駁回。
五、據上論斷，應依道路交通案件處理辦法第十九條，裁定如主
    文。
中    華    民    國    95    年    1     月    23    日
                            交通法庭法  官  莊玉熙
以上正本證明與原本無異
如不服本裁定應於送達後5日內向本院提出抗告狀
                                    書記官  劉鴻瑛
中    華    民    國    95    年    1     月    26    日


司法院資訊處製作；財團法人民間司法改革基金會備份。
